【裁判字號】    99,交聲,548
【裁判日期】    990531
【裁判案由】    聲明異議
【裁判全文】
臺灣彰化地方法院交通事件裁定         99年度交聲字第548號
原處分機關  交通部公路總局臺中區監理所彰化監理站
異  議  人
即受處分人  甲○○
上列異議人即受處分人因違反道路交通管理處罰條例案件，對於
交通部公路總局臺中區監理所彰化監理站民國99年5 月10日所為
之處分（彰監四字第裁64-I00000000號），聲明異議，本院裁定
如下：
    主  文
異議駁回。
    理  由
一、原處分意旨略以：異議人即受處分人甲○○於民國98年10月
    10日23時02分許，駕駛車牌號碼278-QEB號輕型機車，行經
    彰化縣員林鎮○○路口時，有「汽車駕駛人酒精濃度超過規
    定標準，測定值為0.59mg/l」之違規行為，經彰化縣警察局
    警員逕行舉發，爰依道路交通管理處罰條例第35條第1項第1
    款之規定，裁處尚須繳納不足最低罰鍰新臺幣（下同）15,
    000元（其中業經法院判處罰金30,000元）。
二、聲明異議意旨略以：伊已於98年11月26日業經法院判處罰金
    30,000元確定，若尚須補足監理站之罰鍰差額，此無異是一
    罪二罰，為此聲明異議，請求撤銷原處分云云。
三、按汽車駕駛人飲用酒類後，其吐氣所含酒精濃度超過每公升
    0.25毫克以上者，不得駕車；又汽車駕駛人，駕駛汽車經測
    試檢定，其酒精濃度超過規定標準者，處15,000元以上60,0
    00元以下罰鍰，並當場移置保管其車輛及吊扣其駕駛執照1
    年，道路交通安全規則第114 條第2 款及道路交通管理處罰
    條例第35條第1 項第1 款分別定有明文。另按道路交通管理
    處罰條例所稱之汽車，包含機器腳踏車在內，該條例第3 條
    第8 款亦有明定。
四、經查：
（一）異議人飲用酒類後駕駛前開輕型機車，於上開時、地為警
      查獲，經進行呼氣酒精濃度測試，當場測得其呼氣酒精濃
      度達每公升0.59mg/l等情，為受處分人所不爭執，且異議
      人之同一酒後駕車行為，因同時觸犯刑法第185 條之3 之
      公共危險罪，經臺灣彰化地方法院檢察署檢察官以98年度
      速偵字第1456號聲請簡易判決處刑，由本院於98年11月26
      日以98年度交簡字第1956號判處罰金30,000元確定等情，
      有舉發違反道路交通管理事件通知單、本院98年度交簡字
      第1956號刑事簡易判決、臺灣高等法院被告前案紀錄表各
      1 份附卷可稽，自堪信實。
（二）按94年2 月5 日公布，於95年2 月5 日施行之行政罰法第
      26條規定：「一行為同時觸犯刑事法律及違反行政法上義
      務規定者，依刑事法律處罰之。但其行為應處以其他種類
      行政罰或得沒入之物而未經法院宣告沒收者，亦得裁處之
      。前項行為如經不起訴處分或為無罪、免訴、不受理、不
      付審理之裁判確定者，得依違反行政法上義務規定裁處之
      。」究其立法理由，一行為同時觸犯刑事法律及違反行政
      法上義務規定時，由於刑罰與行政罰同屬對不法行為之制
      裁，刑罰之懲罰作用較強，故在處罰目的相同且處罰方式
      相同時，若依刑事法律處罰，即足資警惕時，實無一事二
      罰再處行政罰之必要；且刑事法律處罰，由法院依法定程
      序為之，較符合正當法律秩序，應予優先適用，故同時觸
      犯刑事法律及違反行政法上義務規定之行為，行政機關得
      否科以與刑罰相類之行政罰處罰，端視該行為之刑事訴追
      或審判程序終局結果而定，在刑事訴追、審判程序尚未終
      局確定前，行政機關自不得逕予裁罰；至於罰鍰以外之沒
      入或其他種類行政罰，因兼具維護公共秩序之作用，為達
      行政目的，行政機關仍得併予裁處。
（三）次按汽車駕駛人，經裁判確定處以罰金低於本條例第92條
      第3 項所訂最低罰鍰基準規定者（依違反道路交通管理事
      件統一裁罰基準表之規定，駕駛人違反處罰條例第35條第
      1 項第1 款之規定，其吐氣所含酒精濃度超過每公升0.55
      毫克以上者，機車之最低罰鍰為45,000元），應依本條例
      裁決繳納不足最低罰鍰之部分，道路交通管理處罰條例第
      35條第8 項定有明文。亦即違反道路交通管理處罰條例之
      酒後駕車行為人，如其因同一行為所受之罰金刑事處分仍
      低於主管機關依該條例第92條第3 項所定之最低罰鍰基準
      規定時，交通裁罰機關仍得裁處該行為人不足部分之罰鍰
      。因此法院僅得就行為人已依刑事判決為罰金裁處部分予
      以撤銷，並為不罰之諭知；至刑事處罰低於行政罰鍰之部
      分，則仍應由受處分人補繳其不足最低罰鍰之金額，以免
      有失公平（臺灣高等法院暨所屬法院97年法律座談會刑事
      類提案第39號研討結果可資參照）。查本件異議人於酒後
      駕車違規時，其呼氣酒精濃度已超過每公升0.55毫克，依
      違反道路交通管理事件統一裁罰基準表之規定，其最低罰
      鍰為45,000元，是異議人依經本院判決確定處以罰金30,0
      00元後，仍有不足，自應就差額部分（即15,000元）予以
      裁罰，故原處分機關關於此部分之裁處，要屬有據。
五、綜上所述，異議人確有在上開時、地，因違反酒後駕車，經
    測試呼氣中酒精濃度超過規定標準之違規行為，原處分機關
    依道路交通管理處罰條例第35條第1 項第1 款之規定，裁處
    異議人不足之罰鍰15,000元，核無違誤，異議人仍執前詞提
    出異議，自無理由，應予駁回。
據上論斷，應依道路交通管理處罰條例第87條第2 項、道路交通
案件處理辦法第19條，裁定如主文。
中    華    民    國    99    年    5     月    31    日
                  交通法庭法  官  葛永輝
以上正本證明與原本無異。
如不服本裁定，應於裁定送達後5日內，向本院提出抗告狀(須附
繕本)。
中    華    民    國    99    年    5     月    31    日
                          書記官  吳曉玟

司法院資訊處製作；財團法人民間司法改革基金會備份。
